【裁判字號】    88,上易,2088
【裁判日期】    890114
【裁判案由】    偽造文書
【裁判全文】
臺灣高等法院刑事判決                  八十八年度上易字第二八八號
    上  訴  人  臺灣臺北地方法院檢察署檢察官
    被      告  乙○○
                庚○○
    共      同
    選任辯護人  陳寬強
右上訴人因被告偽造文書案件，不服臺灣臺北地方法院八十七年度易字第二五二號
，中華民國八十八年三月二十五日第一審判決（起訴案號：臺灣臺北地方法院檢察署
八十六年度偵字第三八四四號、偵續字第四九六號），本院判決如左：
    主  文
上訴駁回。
    理  由
一、公訴意旨如起訴書所載（參附件一、二）。
二、按犯罪事實應依證據認定之，無證據不得推定其犯罪事實。如不能證明被告犯罪
    者，應諭知無罪之判決，刑事訴訟法第一百五十四條、第三百零一條第一項分別
    定有明文。又被告如僅係公司登記負責人，非實際負責經營管理之人，即無何參
    與行使業務上登載不實文書或製作不實會計憑證之問題，不成立刑法第二百十六
    條、第二百十五條、稅捐稽徵法第四十七條第一款、第四十一條、商業會計法第
    七十一條第一款等罪，最高法院七十一年度台上字第六八二號判決意旨可資參照
    。
三、本件公訴人認被告乙○○、庚○○涉犯偽造文書罪嫌，無非以：（一）被告右揭
    犯罪事實業據告訴人己○○指述綦詳；（二）且查，證人丁○○及告訴人於開會
    時，均不在國內，顯見股東會議內容均屬偽造；（三）又被告二人分別經股東會
    議會紀錄載明為公司負責人及會議紀錄，並均自承並未參加股東會，即足認有共
    同行使及偽造文書等犯行等語，為其論據。惟訊據被告二人均堅詞否認有何偽造
    文書犯行，辯稱：該公司大小章伊二人均未加保管，並未實際參與公司業務，伊
    二人無偽造股東會議記錄等犯行等語。
四、經查：（一）據證人戊○○於原審證稱：「南開美藝工廠股份有限公司是由伊管
    理，被告二人均無實際參與該公司業務，僅是掛名為負責人及股東會紀錄」等語
    ，並於本院證稱：「八十年一月七日、七月七日、八十四年十二月五日、八十五
    年二月十二日四次股東會會議都是伊交代會計師辨理變更登記，事前有經告訴人
    等股東同意」等語（見本院八十八年七月廿九日筆錄），另證人丙○○、甲○○
    亦於本院證稱：「伊二人前因任職南開工專，而掛名為該公司股東，公司沒有實
    際營業，都是顧式兄弟在管理」等語（見同上本院筆錄），核與被告二人所辯情
    節相符，應堪採信，且本件申請書登記案卷內復無其他手稿資料足供比對，亦難
    認係被告擅予製作；（二）又證人柯天賜於檢察官偵查中亦證稱：「伊係自八十
    四年十一月間以後，才為該公司辦理變更登記手續，當時告訴人亦在場，他們都
    是同一家族，都是口頭委託，當時大家很和諧」等語（見偵字第三八四四號偵查
    卷宗第四五頁訊問筆錄），是以，證人戊○○證稱告訴人事前知情等語，亦非無
    稽；（三）且以，被告乙○○七十七年三月間擁有該公司股份二０００股，暨其
    夫即證人戊○○所有二０００股，已逾其他任何股東之持股，應無庸再多此一舉
    而為何等偽造股東會議記錄之行為；（四）前開會議記錄及變更登記苟為被告所
    偽造，其內容未經告訴人及其他股東同意，則不可能移轉登記股份三百股予告訴
    人，並將告訴人登記為該公司之董事，且於八十五年二月間，變更登記被告乙○○持有二０００股，合被告庚○○之四００股，反而遠遜於董事丁○○之三三三
    四股，（見該公司之變更登記事項卡）；（五）綜前所述，證人戊○○證稱該公
    司變更登記曾獲告訴人之同意，及被告二人並未實際參與公司管理業務等語，應
    堪採信，故本件被告二人辯稱並未偽造公司會議記錄，亦未持以行使等語，尚非
    無據。被告二人既未實際參與公司之管理業務，即無偽造及行使股東會議紀錄之
    可能，自不能繩以行使或偽造文書之責。被告乙○○於偵查中承認伊交代會計師
    辦理公司變更登記云云，被告庚○○亦於偵查中稱知道伊為會議紀錄云云，惟係
    為承擔證人即被告夫父戊○○之責所為陳述，核與事實不符，嗣於原審及本院已
    迭次否認，自不能以其偵查中供述遽為被告不利之認定。因此，本件除告訴人之
    指訴，並無其他證據佐證是否與事實相符，復查無其他積極之證據足認被告確有
    公訴人所訴之犯行，故尚難僅以告訴人指訴，即遽認被告二人有何行使或偽造文
    書犯行。
五、綜上所述，被告二人之犯罪尚屬不能證明，原審因而為無罪之判決，經核認事用
    法，尚無違誤。檢察官依告訴人請求仍執陳詞提起上訴，核無理由，應予駁回。
據上論斷，應依刑事訴訟法第三百六十八條，判決如主文。
本案經檢察官費玲玲到庭執行職務
中    華    民    國    八十九    年      一        月        十四      日
                            臺灣高等法院刑事第十八庭
                                審判長法  官  吳      敦
                                      法  官  吳  明  峰
                                      法  官  陳  忠  行
右正本證明與原本無異。
不得上訴。
                                      書記官  鎖  瑞  嶺
中    華    民    國    八十九    年      一        月        十七      日


司法院資訊處製作；財團法人民間司法改革基金會備份。
